臺灣高雄地方法院刑事判決　　　　　 100年度交簡上字第93號
上　訴　人　臺灣高雄地方法院檢察署檢察官
被　　　告　黃耀陞
選任辯護人　葉錦郎律師
上列上訴人因被告過失傷害案件，不服本院中華民國100 年3 月
22日99年度交簡字第2147號第一審判決（檢察官聲請以簡易判決
處刑案號：99年度偵字第28239 號），提起上訴，本院管轄之第
二審合議庭依簡式審判程序審理，判決如下：
    主  文
上訴駁回。
    事  實
一、黃耀陞於民國99年2 月2 日21時35分許，騎乘車牌號碼YCL
    －770 號普通重型機車，沿高雄市三民區○○○路由西向東
    行駛，而於穿越上開路段與林森一路交岔路口時，本應注意
    車前狀況，並採取必要之安全措施，及行經行人穿越道，遇
    有行人穿越時，無論有無交通指揮人員指揮或號誌指示，均
    應暫停讓行人先行通過，且依當時天候晴、夜間有照明、柏
    油路面乾燥、無缺陷、無障礙物、視距良好，而無其他不能
    注意之情事，因觀看左右方來車，疏未注意車前狀況及禮讓
    行人先行，於通過上開交岔路口時，適有行人蔡忠佳站立在
    上開建國二路「猋師傅便當店」前之行人穿越道上，黃耀陞
    見狀閃避不及，其機車不慎撞及蔡忠佳，致蔡忠佳受有雙膝
    擦傷各約1 1 公分、頭痛等傷害。而黃耀陞於肇事後，經
    警到場處理時，在場並當場承認其為肇事人而接受裁判。
二、案經蔡忠佳訴由高雄市政府警察局三民第一分局報告臺灣高
    雄地方法院檢察署檢察官偵查聲請以簡易判決處刑。
    理  由
壹、程序部分：
    本件被告黃耀陞所犯係死刑、無期徒刑、最輕本刑為3 年以
    上有期徒刑以外之罪，其於審判程序中就被訴事實為有罪之
    陳述，經審判長告知簡式審判程序之旨，並聽取檢察官及被
    告之意見後，經本院依刑事訴訟法第273 條之1 第1 項之規
    定，裁定進行簡式審判程序。又本件卷內之證據調查，依同
    法第273 條之2 規定，不受第159 條第1 項關於傳聞法則規
    定之限制，依法均有證據能力，合先敘明。
貳、實體部分：
一、上揭犯罪事實，業據被告黃耀陞於偵訊及本院審理時供承不
    諱，核與告訴人蔡忠佳於警詢及偵訊時指訴之內容相符，並
    有道路交通事故現場圖、道路交通事故調查報告表(一)；(二)、
    高雄市政府警察局交通大隊交通事故談話記錄表2 份、肇事
    現場暨車損照片6 張在卷可稽。而告訴人因本件車禍受有雙
    膝擦傷各約1 1 公分、頭痛之傷害，亦有高雄市立民生醫
    院診斷證明書1 紙附卷足佐（警卷第10頁）。復按汽車行駛
    時，駕駛人應注意車前狀況及兩車併行之間隔，並隨時採取
    必要之安全措施；汽車行經行人穿越道，遇有行人穿越時，
    無論有無交通指揮人員指揮或號誌指示，均應暫停讓行人先
    行通過，道路交通安全規則第94條第3 項、第103 條第2 項
    分別定有明文。而本件被告為領有駕駛執照之駕駛人，對於
    上開道路交通安全規則之規定，自應知悉瞭解並予以遵守。
    查本件被告係沿高雄市三民區○○○路由西向東行駛，而於
    穿越上開路段與林森一路交岔路口時，自應依上開規定遵行
    駕駛人應注意車前狀況及行經行人穿越道，遇有行人穿越時
    ，無論有無交通指揮人員指揮或號誌指示，均應暫停讓行人
    先行通過。衡諸當時狀況天候晴、夜間有照明、柏油路面乾
    燥、無缺陷、無障礙物、視距良好，而無其他不能注意之情
    事，被告竟疏未注意車前狀況及禮讓行人先行，於發現告訴
    人站立於行人穿越道時，已閃避不及，造成所騎乘機車撞及
    告訴人，致告訴人因而受有上開傷害，被告就本件車禍事故
    之發生，應有過失。又被告違規駕車致告訴人受有前揭傷害
    ，是其過失行為與告訴人所受之傷害間，具有相當因果關係
    。從而，本件事證明確，被告過失傷害之犯行，堪以認定，
    應依法論科。
二、核被告黃耀陞所為，係犯刑法第284 條第1 項前段之過失傷
    害罪。被告騎乘機車行經行人穿越道不依規定讓行人優先通
    行，因而致人受傷，而依法應負刑事責任，依道路交通管理
    處罰條例第86條第1 項規定，應加重其刑至2 分之1 。查被
    告肇事後，迄高雄市政府警察局交通警察大隊第三中隊鹽埕
    分隊警員許榕欽前往現場處理時，被告在場，並當場承認為
    肇事人乙節，有高雄市○○○○○道路交通事故肇事人自首
    情形紀錄表可考（見本院交簡卷第46頁），被告在有偵查犯
    罪職權之公務員知悉前，向警員告知其犯罪，而不逃避接受
    裁判，核屬自首，依刑法第62條前段之規定，減輕其刑，並
    依刑法第71條第1 項規定先加後減之。
三、檢察官上訴意旨雖以：原審以「告訴人經合法傳喚未到庭」
    、「被告傳達願意以新臺幣5 萬元和解，惟均遭告訴人拒絕
    ，至迄今無達成和解」為由，判處被告拘役40日、緩刑2 年
    ，實則告訴人只是遲到，並未有未到庭之情形；況本件未達
    成和解之原因，係因被告犯後態度不佳，並無誠意與告訴人
    達成和解，原審竟在被告未與告訴人達成和解之情況下，遽
    判處被告緩刑，違反量刑內部界線，量刑顯然過輕，認事用
    法顯有不當，無法達到刑罰「一般預防」、「特別預防」之
    效果等語，為上訴理由。
四、惟按法官在有罪判決時如何量處罪刑，甚或是否宣告緩刑，
    係實體法賦予審理法官就個案裁量之刑罰權事項，準此，法
    官行使此項裁量權，自得依據個案情節，參酌刑法第57條各
    款例示之犯罪情狀，於法定刑度內量處被告罪刑；除有逾越
    該罪法定刑或法定要件，或未能符合法規範體系及目的，或
    未遵守一般經驗及論理法則，或顯然逾越裁量，或濫用裁量
    等違法情事以外，自不得任意指摘其量刑違法，有最高法院
    80年台非字第473 號、75年台上字第7033號、72年台上字第
    6696號、72年台上字第3647號判例可資參照。
五、經查：
(一)、被告及其家人多次至屏東縣東港鎮頂中里、新勝里，偕同頂
    中里長、新勝里長找尋蔡忠佳未果外，自100 年2 月11日起
    迄自100 年3 月1 日止，多次打電話，或親至東港鎮頂中里
    、新勝里，請里長再幫忙找蔡忠佳；而頂中里長蔡新福亦請
    蔡忠佳的父親、叔叔、堂弟幫忙找，並說服蔡忠佳，但蔡忠
    佳居無定所，不容易找，找到也不願聽規勸；另新勝里長曾
    明都於100 年2 月20日有再找到蔡忠佳，但百般規勸，還是
    不願意和解；被告及其父母為此和解事件，極力奔波，已非
    常有誠意等情，各有屏東縣東港鎮頂中里里長蔡新福、屏東
    縣東港鎮新勝里里長曾新都出據之證明書1 份在卷可憑（見
    本院交簡卷第33頁至第34頁）；另原審曾將本案移付調解，
    經調解委員、司法事務官勸諭後，司法事務官表示：「被告
    願支付5 萬元作為賠償，並表現出高度和解誠意，惟告訴人
    仍堅稱對方無誠意，亦不願表示請求之金額及可接受之道歉
    方式，經努力後仍無法成立，移回刑庭。」，有臺灣高雄地
    方法院刑事審查庭刑事案件移付調解簡要紀錄1 份附卷可參
    （見本院交簡卷第12頁）。何況，本件行準備程序及審理程
    序時，告訴人仍不願原諒被告等情，有本院準備程序筆錄、
    審判筆錄各1 份附卷足參（見本院簡上卷第27頁、第53頁反
    面）。綜上，堪認被告已盡力與告訴人和解，且介入和解或
    調解者，咸認為被告有高度誠意，且迄本案辯論終結，告訴
    人仍不願原諒被告，自難認被告與告訴人於原審有和解之可
    能，是以檢察官前揭指摘，恐有誤認。
(二)、原審認被告罪證明確，復審酌告訴人經合法傳喚未到庭且聯
    絡不易，被告多次積極透過告訴人住居所屏東縣東港鎮頂中
    里里長蔡新福、屏東縣東港鎮新勝里里長曾明都，傳達願意
    以新臺幣5 萬元尋求和解，惟均遭告訴人拒絕，致迄今猶無
    法達成和解，暨其五專畢業之智識程度、家庭經濟小康之生
    活狀況、告訴人傷勢等事項；復考量被告未曾因故意犯罪受
    有期徒刑以上刑之宣告，經此偵、審之教訓後，應能所警愓
    ，無再犯之虞，並援引刑事訴訟法第449 條第1 項前段、第
    3 項、第454 條第1 項，刑法第284 條第1 項前段、第62條
    前段、第41條第1 項前段、第74條第1 項第1 款，道路交通
    管理處罰條例第86條第1 項，刑法施行法第1 條之1 第1 項
    、第2 項前段等規定，以簡易判決就被告所犯上開之罪，判
    處拘役40日及易科罰金之折算標準，並宣告緩刑2 年。是以
    堪認原審量刑時，就告訴人所受之傷勢、和解過程及被告犯
    行之不法內涵等一切情狀已為謹慎之裁量，並認被告經此偵
    、審之教訓，無再犯之虞，且衡之被告為軍人（見警卷第2
    頁）有正當、穩定之工作，以暫不執行為適當，而宣告緩刑
    ，並無違法或顯然出入，亦無何科罰與罪責不相當之瑕疵可
    指。從而，檢察官以前揭論點為由，提起本件上訴，請求撤
    銷原判決，為無理由，應予駁回。
據上論斷，應依刑事訴訟法第455條之1第1項、第3項、第364條
、第273條之1第1項、第368條，判決如主文。
本案經檢察官賴寶合到庭執行職務
中    華    民    國   100    年    7     月    26    日
                  刑事第十二庭  審判長法  官  黃建榮
                                      法  官  王品惠
                                      法  官  陳川傑
以上正本證明與原本無異。
不得上訴。
中    華    民    國   100    年    7     月    26    日
                                      書記官  林昭吟